最高法院刑事判決　　　　　　　　　　　　　　　八十八年度台上字第四四九○號
　　上　訴　人　甲○○
右上訴人因殺人案件，不服台灣高等法院台南分院中華民國八十八年六月十五日第二
審判決（八十八年度上重訴字第五二九號，起訴案號：台灣嘉義地方法院檢察署八十
七年度偵字第六三○八號），提起上訴，本院判決如左：
    主  文
上訴駁回。
    理  由
本件原判決認定上訴人甲○○於民國八十七年十月十三日晚上十時許，與馬清治、曾
木源等人在嘉義縣水上鄉南和村三鄰南靖十九號蔣啟焜之住宅內聊天，嗣以撲克牌玩
「大老二」賭博財物；至翌日（十四日）凌晨零時許，因上訴人懷疑馬清治耍詐發生
口角，乃不歡而散，上訴人先行離開，馬清治、曾木源依序隨後，上訴人因輸錢心有
不甘又思及平日遭馬清治之欺侮，竟萌生殺人之犯意，迅速返回距離蔣啟焜上開住宅
約三十公尺遠之同村南靖二十九號其住所，持取其所有西瓜刀二把，於同日凌晨零時
十五分許，在蔣啟焜住宅處通往其住處之巷道上，與馬清治相遇，馬清治見狀向右轉
身欲閃避，上訴人即以雙手各持一把西瓜刀，由上而下猛力砍殺馬清治左腰外側部下
十五公分處左臀外側及下肢大腿後部下方外側動脈要害各一刀，馬清治倒地後，上訴
人仍蹲下猛力砍殺左大小腿部八刀，致馬清治受有左腰外側部下十五公分處左臀外
側７×３×２公分銳器傷由上往下砍一刀深入肌肉；左下肢大腿後部臀部下方外側
×５×６公分銳器傷由上往下砍一刀深入肌肉、股動脈、靜脈斷裂；左下肢大腿
後部外側２‧５×０‧５×０‧２公分銳器割傷；左下肢膝後膕凹部下方外側×
５×５公分銳器傷由下往上砍多刀深入肌肉、動脈、靜脈及韌帶斷裂、刀刀見骨；
左下肢膝後左膕凹部下方外側４×１×１公分及內側部６×１×１公分計二處銳器傷
；左下肢小腿後膕凹部下六公分處×６×３公分及膕凹部下十三公分處×５×
６公分計二處銳器傷由下往上砍各一刀深入肌肉、動脈、靜脈斷裂；左下肢跟骨上
方十五公分處６××４公分銳器傷由下往上砍一刀肌肉外翻、深入肌肉、動脈、靜
脈斷裂等傷害後，逃返其住所，先將兇器棄置在其住所後之雞舍旁，再駕駛機車逃逸
。嗣經鄰人曾木源及蔣啟焜等人發現後報警查獲，扣押上開西瓜刀二把。而馬清治經
送醫急救後，因失血過多休克，於同日凌晨一時十分許不治死亡等情；係以上開上訴
人持西瓜刀猛砍被害人馬清治受傷不治死亡之事實，業據上訴人供承不諱；核與證人
曾木源、蔣啟焜於偵查中之供證情節相符，復有上開西瓜刀兩把扣案可稽。被害人因
上開被砍受傷不治死亡，業經檢察官督同法醫師相驗明確，製有勘驗筆錄、驗斷書及
相驗屍體證明書可按。又上訴人於砍被害人時口喊「給你死」，已據證人蔣啟焜供證
明確；另觀諸被害人所受傷勢甚為嚴重及扣押之西瓜刀其中一把有多處斷裂凹陷等情
，足認上訴人於揮砍被害人時用力甚猛，殺意甚堅，其有殺死被害人之犯意甚明。為
其所憑之證據及認定之理由。復以上訴人所辯其無殺死被害人意思，僅意在傷害教訓
等語，係飾卸之詞，不足採信。又扣押之二把西瓜刀均在現場附近發現，業經證人即
警員林宗立證明；上開兩把西瓜刀均沾有血跡，經檢察官勘驗明確，足見上訴人係以
該兩把西瓜刀行兇。另依證人曾木源於第一審及警員林宗立於原審之供證，足可認定
被害人於案發時並無持物體毆打上訴人受傷之情事；上訴人另辯稱其僅持一把西瓜刀
砍被害人，且係因被害人持長條型物體打伊，始持西瓜刀防衛云云，與事實不合，亦
無可取。俱分別於理由內予以指駁及說明。核上訴人所為，係犯刑法第二百七十一條
第一項之殺人罪；因認第一審適用上開法條及刑法第三十七條第一項、第三十八條第
一項第二款規定，論上訴人以殺人罪，並審酌上訴人犯本件之罪一切情狀，量處無期
徒刑，褫奪公權終身；扣押之西瓜刀兩把，均係上訴人供犯罪所用且屬其所有之物，
依法宣告沒收；為無不合，予以維持，駁回上訴人在第二審之上訴。經核於法並無違
誤。上訴人及其原審辯護人上訴意旨俱略稱：上訴人與被害人並無深仇大恨，不足惹
起殺人動機，且被害人受傷部位集中在左臀、左腿部，足見上訴人僅在傷害教訓被害
人，雖當時曾口喊「給你死」，乃氣憤之詞，不足據以認定係有殺人犯意。原審推定
上訴人有殺人犯意，尚屬違誤等語。經查，乃徒就原判決已於理由詳予指駁說明之事
項及採證認事職權適法之行使，再為事實上之爭辯，或泛言指摘，均非有據。應認本
件之上訴為無理由，予以駁回。
據上論結，應依刑事訴訟法第三百九十六條第一項，判決如主文。
中      華      民      國    八十八    年      八      月     十九     日
                              最高法院刑事第九庭
                                  審判長法官  陳  宗  鎮
                                        法官  劉  介  民
                                        法官  魏  新  和
                                        法官  孫  增  同
                                        法官  吳  昆  仁
      右正本證明與原本無異
                                              書  記  官
中      華      民      國    八十八    年      八      月    二十三    日
